臺灣高等法院高雄分院民事判決　　　　 95年度上易字第185號
上　訴　人　鍾愛一生大樓管理委員會
法定代理人　丁○○
訴訟代理人　丙○○
被上訴人　　萬龍公寓大廈管理維護股份有限公司
法定代理人　己○○
訴訟代理人　甲○○
被上訴人　　戊○○
訴訟代理人　乙○○
上列當事人間請求損害賠償事件，上訴人對於民國95年10月9 日
臺灣高雄地方法院95年度訴字第1757號第一審判決提起上訴，本
院於95年12月20日言詞辯論終結，判決如下：
    主  文
上訴駁回。
第二審訴訟費用由上訴人負擔。
    事實及理由
一、上訴人之法定代理人李紫晏於本院審理中變更為丁○○，經
    其具狀承受訴訟，繕本送達被上訴人，有上訴人民國95年11
    月份會議紀錄、95年12月12日承受訴訟狀、本院送達回執可
    稽，應予准許，合先敘明。
二、被上訴人主張：上訴人於94年11月30日分別與被上訴人萬龍
    公寓大廈管理維護股份有限公司（下稱萬龍公司）簽訂大樓
    行政管理服務契約（下稱系爭行政管理契約）、與被上訴人
    戊○○簽訂管理員服務契約（下稱系爭管理員契約，與上開
    契約合稱系爭二契約），期間均自94年12月1 日至95年11月
    30日止。嗣之前94年8 月20日晚間11時12分許，上訴人之大
    樓地下室第42、44號車位車道旁污水槽污水滲出，水流入第
    43號地下機械車位內，使停放該車位之休旅車遭水淹沒（下
    稱機械車位淹水事件），被上訴人當時派駐之管理人員立即
    請住戶通知大樓機電保養人員、機械車位廠商派員協助，已
    盡善良管理人注意義務。詎上訴人竟於95年5 月3 日以上開
    機械車位淹水事件為由，終止系爭行政管理契約、管理員契
    約，上訴人終止契約不合法，被上訴人自得各依系爭行政管
    理契約、管理員契約第1 條之約定及民法第250 條第2項 後
    段規定，請求上訴人賠償被上訴人各一個月管理費用之損害
    等情。求為命上訴人應給付被上訴人萬龍公司新台幣（下同
    ）13,500元、給付被上訴人戊○○59,000元，及均自起訴狀
    繕本送達之翌日起，至清償日止，按年息百分之5 計算之利
    息之判決（原審為被上訴人全部勝訴之判決）。於本院聲明
    ：上訴駁回。
三、上訴人則以：因被上訴人派遣之管理員於機械車位淹水時未
    及時將機械車位升上來，且未於發現污水泵燈不亮時立即報
    告管理委員會，違反系爭管理員契約書附註第1 條第2 、3
    項安全檢查及緊急狀況勤務處理，及系爭管理員契約第7 條
    第3 項、第13條之約定，上訴人自得各依系爭行政管理契約
    、管理員契約第1 條第2 、3 項約定，終止契約，被上訴人
    不得請求上訴人賠償等語，資為抗辯。於本院聲明：(一)原判
    決廢棄。(二)被上訴人在第一審之訴駁回。
四、兩造不爭執事項：
  (一)被上訴人萬龍公司之前於93年12月1 日與上訴人訂立大樓行
    政管理服務契約，被上訴人戊○○之前於93年12月1 日與上
    訴人訂立管理員服務契約，期間均自93年12月1 日至94年11
    月30日止（下稱舊二合約）。舊二合約之期間屆滿後，兩造
    各再新訂立系爭二契約，期間均自94年12月1 日至95年11月
    30日止。有系爭行政管理契約書（原審卷第10～15頁）、管
    理員契約書（原審卷第16～21頁）可證。
  (二)上訴人之大樓於94年8 月20日晚上11時12分許，因地下室車
    道旁污水槽污水流出，使43號車位之休旅車遭水淹沒，上訴
    人支出維修費及賠償43號車位之車主代步費等共219,238 元
    。有上訴人94年度區分所有權人會議紀錄（原審卷第37～39
    頁）可稽。
  (三)被上訴人萬龍公司與上訴人訂立之系爭行政管理契約，約定
    每月管理費用13,500元；被上訴人戊○○與上訴人訂立之系
    爭管理員契約，約定每月管理費用59,000元；被上訴人戊○
    ○因提供管理員服務，每月固定需支出薪資52,000元。
  (四)上訴人於95年5 月3 日以被上訴人未善盡管理人義務，致43
    號機械車位淹水為由，而於95年5 月8 日終止系爭行政管理
    契約、管理員契約。有上訴人95年5 月3 日存證信函（原審
    卷第43頁）可證。
  (五)系爭大樓之機械車位淹水之原因，係因機械車位下方排水口
    堆滿垃圾，無法正常排水，且機械車位下方排水口之維護非
    屬系爭二契約範圍。有機械車位遭水淹調查報告（原審卷第
    23～25頁）、巨星機電有限公司林鈺揮出具之污水溢出事故
    鑑定報告（原審卷第35頁）可稽。
五、兩造爭執事項：
  (一)上訴人依機械車位淹水事件為由，終止系爭二契約，有無違
    反兩造之終止契約之約定？
  (二)被上訴人戊○○所派遣的管理人員在淹水事件中，是否盡到
    善良管理人之責任？上訴人可否以此主張終止與被上訴人萬
    龍公司之契約？
  (三)被上訴人各請求上訴人賠償一個月管理費用之損失，是否有
    理？
六、上訴人依機械車位淹水事件為由，終止系爭二契約，有無違
    反兩造之終止契約之約定？
  (一)上訴人主張因其在95年2 月20日始賠償機械車位事件之被害
    人完畢，並於95年3 月27日召開管理委員會，決議若被上訴
    人萬隆公司與上訴人不能達成賠償協議，即解除（其意應指
    終止）系爭二契約云云。被上訴人則抗辯：機械車位淹水事
    件係發生在舊二合約之時期，非發生在系爭二契約之期間，
    上訴人不得以此事由終止系爭二契約等語。
  (二)經查：
  (1)系爭行政管理契約第1 條第1 、2 項：「本契約有效期間自
    民國94年12月1 日起至民國95年11月30日止」。「委託期間
    非經雙方同意及非有特別理由，任何一方不得終止本契約。
    如果雙方中任何一方在正式契約期內有特別理由而有意提前
    終止，必須附帶明確之依據為證明，並在一個月前以書面通
    知對方，並經雙方認可後方可終止，否則應賠償對方一個月
    管理費用之損失」。而系爭管理員契約書第1 條第1 、2 項
    亦有相同之約定，有系爭二契約書可參（原審卷第10頁、第
    161 頁）。是依系爭二契約約定之內容觀之，契約之一方如
    欲終止契約，若非經他方同意，應以系爭二契約有效期間內
    發生之事由為特別理由，為終止系爭二契約之依據，始合於
    系爭二契約之真意。
  (2)兩造各訂立之舊二合約，期間均自93年12月1 日至94年11月
    30日止。舊二合約期間屆滿後，兩造各再新訂立系爭二契約
    ，而機械車位淹水事件係發生於94年8 月20日，即發生在舊
    合約期間，非發生在系爭二契約之期間，則上訴人如認為機
    械車位淹水事件係被上訴人違反契約之可終止契約之特別事
    由，雖可在舊二合約期間屆滿前終止舊二合約，或對被上訴
    人另請求賠償，惟上訴人既未終止舊二合約，且於舊二合約
    期間屆滿後，再與被上訴人訂立系爭二契約，則上訴人雖遲
    至95年2 月20日始賠償機械車位淹水事件被害人完畢，但機
    械車位淹水事件既非系爭二契約之契約期間內所發生之事件
    ，此事由與系爭二契約第1 條第2 項所約定：「契約期間內
    有特別理由而有意提前終止」不合，上訴人自不得以機械車
    位淹水事件，終止系爭二契約，其竟以此事由終止系爭二契
    約，自與系爭二契約所約定可終止契約之情事不符。被上訴
    人主張上訴人以機械車位淹水事件為由，終止系爭二契約，
    違反系爭二契約第1 條第2 項約定之事實，應為可採。
七、兩造所爭執被上訴人戊○○所派遣的管理人員在淹水事件中
    ，是否盡到善良管理人之責任？及上訴人可否以此主張終止
    與被上訴人萬龍公司之契約？之事項，則因上訴人以機械車
    位淹水事件為由，終止系爭二契約，已違反系爭二契約第1
    條第2 項之約定，自無再審究之必要。
八、被上訴人各請求上訴人賠償一個月管理費用之損失，是否有
    理？
  (一)被上訴人主張因上訴人違約終止系爭二契約，依系爭行政管
    理契約、管理員契約第1 條第2 項之約定，上訴人應賠償被
    上訴人萬龍公司一個月管理費用13,500元，賠償被上訴人戊
    ○○一個月之管理費用59,000元等語。
  (二)經查，系爭二契約第1 條第2 項均約定：「委託期間非經雙
    方同意及非有特別理由，任何一方不得終止本契約。如果雙
    方中任何一方在正式契約期內有特別理而有意提前終止，必
    須附帶明確之依據為證明，並在一個月前以書面通知對方，
    並經雙方認可後方可終止，否則應賠償對方一個月管理費用
    之損失。」。由此約定可知，如契約之一方不符合上開可終
    止契約之約定而任意終止系爭二契約，即應賠償他方一個月
    管理費用之損失。又被上訴人萬龍公司與上訴人之系爭行政
    管理契約，約定每月管理費用13,500元；被上訴人戊○○與
    上訴人之系爭管理員契約，約定每月管理費用59,000元之事
    實，為上訴人所不爭執。而上訴人以機械車位淹水事件為由
    ，終止系爭二契約，既違反系爭二契約之可終止契約之約定
    ，已如前述，則被上訴人各依上開約定，分別請求上訴人賠
    償一個月管理費用之損失，即無不合，為有理由。又本件兩
    造約定終止契約之條件，並非履行債務之問題，縱上訴人未
    依該條件終止契約，亦非不履行債務，與民法第250 第1項
    規定：「當事人得約定債務人於債務不履行時，應支付違約
    金」之情形不同，被上訴人認上訴人應賠償被上訴人之上開
    損失，係民法第250 條第2 項後段規定之違約金，尚屬有誤
    ，並此敘明。
九、綜上所述，被上訴人主張上訴人違反系爭二契約第1 條第2
    項約定之事實，為可採，上訴人所辯委無可取。被上訴人萬
    龍公司依系爭行政管理契約第1 條第2 項約定、被上訴人戊
    ○○依系爭管理員契約第1 條第2 項約定，各請求上訴人賠
    償一個月管理費用，即被上訴人萬龍公司請求上訴人給付
    13,500元、被上訴人戊○○請求上訴人給付59,000元，及均
    自起訴狀繕本送達之翌日即95年5 月31日起，至清償日止，
    按週年利率百分之5 計算之法定遲延利息，為有理由，應予
    准許。原審判命上訴人如數給付，且因被上訴人勝訴之金額
    未逾500,000 元，並依職權宣告假執行，並無違誤。上訴意
    旨指摘原判決不當，求予廢棄改判，為無理由，應予駁回其
    上訴。
十、據上論結，本件上訴為無理由，依民事訴訟法第449 條第1
    項、第78條，判決如主文。
中　　華　　民　　國　　96　　年　　1　　月　　3  　　日
                            民事第三庭
                                審判長法官 張國彬
                                法      官 吳登輝
                                法      官 簡色嬌
以上正本證明與原本無異。
本件不得上訴。
中　　華　　民　　國　　96　　年　　1　　月　　3  　　日
                                書  記  官 黃一秋
